【裁判字號】    89,簡上,244
【裁判日期】    890830
【裁判案由】    異議之訴
【裁判全文】
臺灣高雄地方法院民事判決  八十九年度簡上字第二四四號
    上  訴  人  乙○○
    被上訴人    甲○○
右當事人間債務人異議之訴事件，上訴人對於中華民國八十九年五月三十日本院岡山
簡易庭八十九年度岡簡字第一七一號第一審簡易判決提起上訴，本院判決如左：
    主  文
上訴駁回。
第二審訴訟費用由上訴人負擔。
    事  實
甲、上訴人方面：
一、聲明：求為判決（一）原判決廢棄。（二）鈞院八十八年度執字第二三六八一號
    民事執行事件，不得為強制執行。（三）第一、二審訴訟費用由被上訴人負擔。
二、陳述：除與原審判決書所載者相同茲予引用外，補稱：
    （一）上訴人曾向被上訴人借款，乃將兒子劉長謀名義下之不動產出售與被上訴
    人以抵償還債，並於民國八十一年二月十九日辦妥所有權移轉登記，而被上訴人
    尚有不足新台幣（下同）三十萬元之尾款未付，經兩造約定交屋當時一次付清，
    但被上訴人遲延不付清尾款，故上訴人迄今尚未交屋與被上訴人。
    （二）又被上訴人於八十六年六月間向鈞院岡山簡易庭聲請調解成立：一、聲請
    人（即被上訴人）願於八十六年七月二十五日前給付新台幣三十萬元與相對人（
    即上訴人），相對人則願於八十六年十月二十五日前自坐落高雄市○○區○○街
    一一五號房屋遷出，將上開房屋交還聲請人。二、聲請人其餘請求拋棄。有調解
    筆錄在卷可稽。而調解成立者，與訴訟上之和解有同一之效力；又和解成立者，
    確定判決有同一之效力，民事訴訴法第四百一十六條第一項、第三百八十條第一
    項分別定有明文。故嗣後被上訴人雖針對同一事實對上訴人提起遷讓房屋之訴，
    然業經鈞院八十七年度訴字第二五四二號、台灣高等法院高雄分院八十八年度抗
    第八一號裁定被上訴人敗訴。從而在被上訴人給付三十萬元前，即不得請求上訴
    人自上開房屋遷離交屋，詎被上訴人竟執上開調解筆錄聲請強制執行，上訴人即
    得提起債務人異議之訴，原審不察，竟為上訴人敗訴之判決，爰提起上訴求為判
    決如上訴聲明。
三、證據：援用原審之立證方法，另提出本院八十六年度雄調字第一一六八號調解筆
    錄、八十七年度訴字第二五四二號裁定、台灣高等法院高雄分院八十八年度抗字
    第八一號裁定各一份為證。
乙、被上訴人方面：
一、聲明：求為判決（一）駁回上訴。（二）第二審訴訟費用由上訴人負擔。
二、陳述：除與原審判決書所載者相同茲予引用外，補稱：
    （一）上訴人主張被上訴人尚欠其房屋尾款三十萬元未付，上訴人予以否認，因
    該款項於八十五年五月十五日之前即已付清結算清楚，有上訴人自立切結書定於
    八十五年十月三十日前決定自動遷離，將房屋點交與被上訴人可證，如無付清，
    上訴人絕無自立切結書可言。
    （二）次查上訴人藉故八十六年雄調字第一一六八號遷讓房屋調解事件，於八十
    六年六月二十五日調解筆錄，蒙蔽法院謂被上訴人尚欠尾款三十萬元未付而成立
    附對待給付之調解，事實上該款如前述早已結算清楚，因該調解期日（六月二十
    五日）被上訴人有急事未克到庭，故委請親戚陳顯霆出庭，然因陳君不知情，故
    答應如「甲○○（即被上訴人）確實積欠尾款三十萬元，約定八十六年七月二十
    五日前給付清楚，據悉上訴人企圖為拖延交屋，乘陳君不知情，瞞騙法院不察誤
    信未付，並再次提起本件異議之訴，實無可採，原審為其敗訴判決，本屬正當，
    上訴人上訴無理由。
三、證據：援用原審之立證方法，另提出交屋切結書、回執聯各一件、存證信函二份
    及收據各二張為證。
丙、本院依職權調閱本院八十六年度雄調字第一一六八號調解卷、八十八年度執字第
    二三六八一號民事執行卷。
    理    由
一、本件上訴人起訴主張：被上訴人前因遷讓房屋事件，曾對其起訴，後經本院八十
    六年度雄調字第一一六八號調解成立，被上訴人願於八十六年七月二十五日前給
    付三十萬元與上訴人，上訴人則願於八十六年十月二十五日前自坐落高雄市○○
    區○○街一一五號房屋遷出，將上開房屋交還聲請人。惟被上訴人竟於給付三十
    萬元前，即持上開調解筆錄聲請強制執行，其自得依強制執行法第十四條規定提
    起債務人異議之訴等語。
二、被上訴人則以：上訴人欠被上訴人款項超過三十萬元，雖於前揭調解程序中兩造
    達成調解，然此係因該調解期日其適有事未克出庭，而委由親戚陳顯霆出庭，陳
    君因受蒙蔽，才答應如被上訴人確實積欠尾款三十萬元，則約定八十六年七月二
    十五日前給付清楚，實則被上訴人並未積欠上訴人款項，且上訴人又不自系爭房
    屋中遷出交還，則其執上開調解筆錄聲請強制執行並無不合等語資為抗辯。
三、按執行名義成立後，如有消滅或妨礙債權人請求之事由發生，債務人得於強制執
    行程序終結前，向執行法院對債權人提起異議之訴，強制執行法第十四條第一項
    定有明文。經查本院八十八年度執字第二三六八一號民事執行事件，債權人即被
    上訴人係以上開調解筆錄為執行名義，此為兩造不爭，且經本院調閱上開執行卷
    無誤，而上訴人主張被上訴人應依上開調解筆錄所載，給付其三十萬元一節，既
    非於執行名義即調解筆錄成立後始行發生，揆諸右揭法條規定，即不得提起債務
    人異議之訴。至該調解筆錄中，有關「被上訴人願於八十六年七月二十五日前給
    付三十萬元予上訴人」，如認與「上訴人願於八十六年十月二十五日前自高雄市
    三民區○○街一一五號遷出，並將上開房屋交還被上訴人」間，有對待給付關係
    ，且上訴人又已爭執被上訴人尚未給付該款筆款項，此係附有停止條件之執行名
    義，其條件是否成就，執行法院得否憑以執行問題，上訴人如認執行法院執行行
    為侵害其權利，充其量亦僅得依強制執行法第十二條第一項規定對執行法院聲明
    異議，仍不得依同法第十四條第一項提起債務人異議之訴，附此敘明。
四、從而，上訴人以上開事由提起債務人異議之訴，即非有據，原審為上訴人敗訴之
    判決，尚無不合。上訴人指摘原判決不當，求為廢棄改判如上訴聲明，為無理由
    ，應駁回其上訴。
五、據上論結，本件上訴為無理由，依民事訴訟法第四百三十六條之一第三項、第四
    百四十九條第一項、第七十八條，判決如主文。
中      華      民      國    八十九    年      八      月     三十     日
                              臺灣高雄地方法院民事第二庭
~B審判長法官  謝靜雯
~B法      官  陳信伍
~B法      官  黃國川
右為正本係照原本作成。
本判決不得上訴。
中      華      民      國    八十九    年      八      月     三十     日
~B法院書記官  胡淑芳


司法院資訊處製作；財團法人民間司法改革基金會備份。
